臺灣高等法院臺中分院刑事裁定　
111年度聲字第1589號
聲  請  人  臺灣高等檢察署臺中檢察分署檢察官     
受  刑  人  蔡閔堯


上列聲請人因受刑人數罪併罰有二裁判以上，聲請定其應執行之
刑（聲請案號：111年度執聲字第700號），本院裁定如下：
    主  文
蔡閔堯因犯如附表所示各罪所處之刑，有期徒刑部分應執行有期
徒刑捌月。
    理  由
一、聲請意旨略以：受刑人蔡閔堯因違反洗錢防制法等數罪，先
    後判決確定如附表所示，數罪中雖有刑法第50條第1項但書
    所列情形，惟受刑人已請求檢察官聲請定應執行刑，有臺灣
    南投地方檢察署民國111年7月19日是否請求定應執行刑調查
    表足稽，應依刑法第50條第2項、第53條、第51條第5款規定
    ，定其應執行之刑，爰依刑事訴訟法第477條第1項聲請裁定
    等語。
二、裁判確定前犯數罪者，併合處罰之，但有刑法第50條第1項 
    但書之情形，經受刑人請求檢察官聲請定應執行刑者，依第
    51條規定定之；又數罪併罰，有二裁判以上者，依刑法第51
    條規定，定其應執行之刑；而數罪併罰，分別宣告其罪之刑
    ，宣告多數有期徒刑者，於各刑中之最長期以上，各刑合併
    之刑期以下，定其刑期，但不得逾30年，刑法第50條、第53
    條、第51條第5款分別定有明文。按數罪併罰之定應執行之
    刑，係出於刑罰經濟與責罰相當之考量，並非予以犯罪行為
    人或受刑人不當之利益，為一種特別的量刑過程，相較於刑
    法第57條所定科刑時應審酌之事項係對一般犯罪行為之裁量
    ，為定應執行刑之宣告，乃對犯罪行為人本身及所犯各罪之
    總檢視，除應考量行為人所犯數罪反應出之人格特性，並應
    權衡審酌行為人之責任與整體刑法目的及相關刑事政策，在
    量刑權之法律拘束性原則下，依刑法第51條第5款之規定，
    採限制加重原則，以宣告各刑中之最長期為下限，各刑合併
    之刑期為上限，但最長不得逾30年，資為量刑自由裁量權之
    外部性界限，並應受法秩序理念規範之比例原則、平等原則
    、責罰相當原則、重複評價禁止原則等自由裁量權之內部抽
    象價值要求界限之支配，以使輕重得宜，罰當其責，俾符合
    法律授與裁量權之目的，以區別數罪併罰與單純數罪之不同
    ，兼顧刑罰衡平原則（最高法院100年度台抗字第440 號裁
    定意旨參照）。又酌定執行刑，審酌各罪間關係時，宜綜合
    考量數罪侵害法益之異同、對侵害法益之加重效應及時間、
    空間之密接程度，各罪間之獨立程度較高者，宜酌定較高之
    執行刑，但仍宜注意維持輕重罪間刑罰體系之平衡。行為人
    所犯數罪係侵害不可替代性或不可回復性之個人法益者，宜
    酌定較高之執行刑。107年8月7日司法院院台廳刑一字第107
    0021860號函訂定並自即日生效之「刑事案件量刑及定執行
    刑參考要點」第24、25點規定可供參考。再者，刑事訴訟法
    第370條第2項、第3項，已針對第二審上訴案件之定應執行
    之刑，明定有不利益變更禁止原則之適用。而分屬不同案件
    之數罪併罰，倘數裁判宣告數罪之刑，曾經分別定其執行刑
    ，其後再依數罪併罰規定合併定其應執行刑，或一裁判宣告
    數罪之刑，曾經定其執行刑，再與其他裁判宣告之刑定其執
    行刑時，法理上均應同受此原則之拘束。亦即，上述另定之
    執行刑，其裁量所定之刑期，不得較重於原定執行刑之總和
    或原定執行刑加計宣告刑之總和。
三、經查，受刑人蔡閔堯所犯如附表所示違反洗錢防制法等數罪
    ，各處如附表所示之刑，均經確定在案。其中附表編號1所
    示4罪，曾經臺灣南投地方法院以109年度投簡字第323號判
    決判處罪刑，定應執行有期徒刑4 月（得易科罰金）確定
　　，有各該判決書及臺灣高等法院被告前案紀錄表在卷可稽。
　　而受刑人所犯如附表編號1所示之罪，為得易科罰金、得易
    服社會勞動之罪，所犯如附表編號2所示之罪，為不得易科
    罰金、得易服社會勞動之罪，然受刑人就如附表所示各罪已
    請求檢察官聲請定應執行刑，有受刑人111年7月19日「刑法
    第50條第1項但書案件是否請求定應執行刑調查表」在卷可
    稽，依刑法第50條第2項規定，本件檢察官聲請定應執行刑
    之程序合法。又受刑人經本院函詢對本案聲請定應執行刑意
    見，給予陳述意見機會，經送達受刑人住所地，因未獲會晤
    本人，亦無受領文書之同居人或受僱人，而於111年8月8日
    寄存送達於南投縣政府警察局南投分局○○派出所，已為合法
    送達，惟受刑人並未具狀表示任何意見，有本院函文、送達
    證書及訴狀查詢表在卷可參（本院卷第47-49 、55頁)。爰
    審酌受刑人所犯如附表所示各罪分別為轉讓第四級毒品罪（
    共4罪，附表編號1）、幫助洗錢罪（附表編號2）等不同犯
    罪態樣，犯罪時間有所間隔，所犯前者足以戕害他人身體健
    康，破壞社會秩序，後者則損害財產交易安全及社會經濟秩
    序；且參諸各罪依其犯罪情節所量定之刑、曾定其執行刑所
    形成之刑期上限，及前揭所述之比例原則、責罰相當原則等
    自由裁量權之內部性界限等情，合併定其應執行之刑如主文
    所示。又受刑人所犯如附表編號1所示之罪，雖已執行完畢
    ，有上開前案紀錄表可稽，惟此乃檢察官於指揮執行時應予
    扣除已執行刑期之問題，與得否再裁定定其應執行之刑無涉
    ，附此敘明。
四、據上論斷，依刑事訴訟法第477條第1項，刑法第50條第2項
    、第53條、第51條第5款，裁定如主文。　　
中　　華　　民　　國　　111 　年　　8 　　月　　29　　日
            刑事第十庭     審判長法　官   陳  宏  卿
                                 法　官   簡  芳  潔
                                 法　官   林  美  玲
以上正本證明與原本無異。
如不服本裁定，應於收受送達後5日內向本院提出抗告書狀（須
附繕本）。因疫情而遲誤不變期間，得向法院聲請回復原狀。

                                 書記官   趙  郁  涵
中　　華　　民　　國　　111 　年　　8 　　月　　29　　日

　　　        附表：受刑人蔡閔堯定應執行刑案件一覽表
編      號  1 2 本欄空白 罪      名  毒品危害防制條例 (轉讓第四級毒品) 洗錢防制法（幫助洗錢）  宣  告  刑  有期徒刑2月（共4罪） 有期徒刑5月，併科罰金新臺幣2萬元  犯 罪 日 期  108年11月15日至109年3月19日 109年5月22日至同年月24日  偵 查 機 關 年 度 案 號  南投地檢109年度偵字第1869號 南投地檢109年度偵字第5491號等  最後 事實審 法院 南投地院 臺中高分院   案號 109年度投簡字第323號 111年度金上訴字第439號   判決 日期 109年9月1日 111年4月27日  確定 判決 法院 南投地院 臺中高分院   案號 109年度投簡字第323號 111年度金上訴字第439號   判決確定日期 109年10月13日 111年6月1日  是否為得易科罰金、易服社會勞動之案件  得聲請易科罰金 得聲請易服社會勞動 不得聲請易科罰金 得聲請易服社會勞動  備       註  南投地檢109年度執字第2446號（經定應執行刑4月，並已執行完畢） 南投地檢111年度執字第1109號